臺灣雲林地方法院民事簡易判決
110年度簡字第149號
原      告  陳蔡麗美
訴訟代理人  陳世昌  
被      告  詹竣竹  


訴訟代理人  蔡家幃  
上列當事人間因原告提起刑事附帶民事請求損害賠償事件（110
年度交附民字第114號）經本院刑事庭裁定移送前來，本院於民
國111年3月31日言詞辯論終結，判決如下： 
    主      文
一、被告應給付原告新臺幣壹拾伍萬伍仟肆佰玖拾柒元，及自民
    國一一○年八月十四日起至清償日止，按週年利率百分之五
    計算之利息。
二、原告其餘之訴駁回。
三、訴訟費用由被告負擔十分之四，餘由原告負擔。
四、本判決原告勝訴部分得假執行。
五、原告其餘假執行之聲請駁回。
    事實及理由
壹、程序方面：
　　按訴狀送達後，原告不得將原訴變更或追加他訴，但擴張或
    減縮應受判決事項之聲明者，不在此限，民事訴訟法第255
    條第1項第3款定有明文。本件原告起訴時請求被告應給付其
    新臺幣（下同）537,743元，嗣於民國110年12月13日具狀將
    請求之金額擴張為654,748元，於110年12月23日行言詞辯論
    時，將請求金額減縮為458,324元，於111年3月31日行言詞
    辯論時，再將請求金額減縮為395,926元，經核原告所為訴
    之變更均屬聲明之擴張或減縮，與前開規定相符，應予准許
    。
貳、實體方面：　　　　
一、原告主張：被告於109年12月24日下午4時25分，駕駛車牌號
    碼000-0000號自用小客車，沿雲林縣土庫鎮大荖里某產業道
    路由西南往東北方向行駛，行經該產業道路與雲林縣99號鄉
    道無號誌交岔路口（下稱系爭交岔路口）之際，本應注意汽
    車行駛至無號誌之交岔路口，支線道車應暫停讓幹線道車先
    行，並應減速慢行，作隨時停車之準備，而依當時天候晴、
    日間自然光線、柏油路面乾燥、無缺陷、無障礙物、視距良
    好等一切情狀，並無不能注意之情事，竟疏未注意及此，即
    貿然直行進入系爭交岔路口，適有原告騎乘車牌號碼為000-
    000號普通重型機車，沿雲林縣99號鄉道由北往南方向行駛
    至該交岔路口，被告因有上開疏失，兩車因而發生碰撞，致
    原告受有第一、二、三腰椎壓迫性骨折、腰椎滑脫之傷害（
    下稱系爭車禍）。原告因受傷支出醫療費用71,308元、購買
    背架費用6,700元、看護費用83,600元，另原告3個月不能工
    作受有工作收入損失54,000元，此外原告精神受有痛苦請求
    精神慰撫金35萬元，原告受損害之金額共計565,608元。因
    原告認為自己應負三成之過失責任，所以減輕被告三成之賠
    償責任，因此減縮請求金額為395,926元。為此，依據侵權
    行為之法律關係，請求被告賠償損害，並聲明：被告應給付
    原告395,926元，及自起訴狀繕本送達翌日起至清償日止，
    按週年利率百分之五計算之利息；原告願供擔保請准宣告假
    執行。
二、被告則辯以：對原告請求之醫療費用71,308元、購買背架費
    用6,700元、看護費用83,600元、工作收入損失54,000元不
    爭執，但認為原告應負主要肇事責任，且原告請求之精神慰
    撫金太高等語，並聲明：原告之訴駁回。
三、兩造不爭執之事實及本件之爭點：
　㈠兩造不爭執之事實：
　　⒈被告於109年12月24日下午4時25分，駕駛車牌號碼000-000
      0號自用小客車，沿雲林縣土庫鎮大荖里某產業道路由西
      南往東北方向行駛，行經系爭交岔路口之際，本應注意汽
      車行駛至無號誌之交岔路口，應注意車前狀況，並應減速
      慢行，作隨時停車之準備，而依當時天候晴、日間自然光
      線、柏油路面乾燥、無缺陷、無障礙物、視距良好等一切
      情狀，並無不能注意之情事，竟疏未注意及此，即貿然直
      行進入系爭交岔路口，適有原告騎乘車牌號碼為000-000
      號普通重型機車，沿雲林縣99號鄉道由北往南方向行駛至
      該交岔路口，因疏未注意其左方車應讓被告之右方車先行
      ，兩車因而發生碰撞，致原告受有第一、二、三腰椎壓迫
      性骨折、腰椎滑脫等傷害。
　　⒉兩造均應就系爭車禍之發生負過失之責任，原告應負主要
      肇事責任，被告應負次要肇事責任。
　　⒊被告對原告主張其支出醫療費用71,308元、購買背架費用6
      ,700元、看護費用83,600元、工作收入損失54,000元之事
      實不爭執。
　　⒋原告已經領取強制汽車責任保險金70,746元。
　　⒌兩造就他造陳述有關學歷、職業、收入及家庭狀況等不爭
      執。
　㈡本件之爭點：
　　⒈原告與被告之過失比例為何？
　　⒉原告請求精神慰撫金35萬元，是否有理由？
四、本院之判斷：
  ㈠原告主張被告於109年12月24日下午4時25分，駕駛車牌號碼0
    00-0000號自用小客車，沿雲林縣土庫鎮大荖里某產業道路
    由西南往東北方向行駛，行經系爭交岔路口之際，本應注意
    汽車行駛至無號誌之交岔路口，應注意車前狀況，並應減速
    慢行，作隨時停車之準備，而依當時天候晴、日間自然光線
    、柏油路面乾燥、無缺陷、無障礙物、視距良好等一切情狀
    ，並無不能注意之情事，竟疏未注意及此，即貿然直行進入
    系爭交岔路口，適有原告騎乘車牌號碼為000-000號普通重
    型機車，沿雲林縣99號鄉道由北往南方向行駛至該交岔路口
    ，因疏未注意其左方車應讓被告之右方車先行，兩車因而發
    生碰撞，致原告受有第一、二、三腰椎壓迫性骨折、腰椎滑
    脫之傷害等情，已據原告提出彰化基督教醫療財團法人雲林
    基督教醫院（下稱雲林基督教醫院）110年6月18日診斷證明
    書為證（見本院卷第71、73頁），且為兩造所不爭執，並有
    道路交通事故現場圖、道路交通事故報告表㈠㈡、兩造車輛之
    車籍資料及現場照片等附於刑事警卷可稽，此經本院調取本
    院110年度交易字第248號刑事卷查明屬實，有上開刑事判決
    在卷可查（見本院卷第17-20頁），原告主張之上開事實，
    自屬可信。
  ㈡原告與被告之過失比例：
    ⒈按行經無號誌之交岔路口，應減速慢行，作隨時停車之準
      備；汽車行至無號誌之交岔路口，支線道車應暫停讓幹線
      道車先行。未設標誌、標線或號誌劃分幹、支線道者，少
      線道車應暫停讓多線道車先行；車道數相同時，轉彎車應
      暫停讓直行車先行；同為直行車或轉彎車者，左方車應暫
      停讓右方車先行，道路交通安全規則第93條第1項第2款、
      第102條第1項第2款分別定有明文，原告騎車與被告駕車
      均應注意遵守上開交通規定，負有前開注意義務。而系爭
      車禍發生時為日間自然光線、天候晴、柏油路面乾燥無缺
      陷、無障礙物且視距良好，並無不能注意之情事，有道路
      交通事故調查報告表㈠附於刑事警卷可明（見警卷第10頁
      ，本院卷第157頁），客觀上並無不能注意之情事。又由
      道路交通事故現場圖所示，肇事地點為無號誌之交岔路口
      ，速限50公里，被告所駕駛之自用小客車與原告所騎乘之
      機車之行向道路皆未劃設區分幹、支道之標誌、標線，且
      車道數相同，均為直行車，則依上開規定，兩造駕車或騎
      車行經系爭交岔路口時，均應減速慢行，作隨時停車之準
      備，原告之左方車並應暫停讓被告之右方車先行。經查，
      被告於系爭車禍發生當日警員詢問時陳稱：我行駛上述時
      地往好收方向，於路口時，當時我車上行車紀錄器掉下來
      ，我伸手去調整，沒注意路況，當時我有減速，就發生碰
      撞，我沒有發現對方，沒有採取何種反應措施等語（見警
      卷第7頁），可見被告駕車行經無號誌之系爭交岔路口時
      ，為了調整掉落的行車紀錄器而未能注意車前狀況，且未
      減速慢行，作隨時停車之準備，以致未能發現原告由左方
      騎乘機車經過，被告顯有過失甚明。另原告於系爭車禍發
      生當日警員詢問時陳稱：我當時行駛雲99直行往土庫方向
      ，我過路口時看到對方從我右側過來就發生碰撞，當時我
      有按喇叭，發現危險時距離對方有一台車距離等語（見警
      卷第8頁），亦見原告騎車行經系爭交岔路口時，並未先
      在該路口暫停，確認右方無來車時再通過，其有左方車未
      暫停讓右方車先行之過失，亦堪認定。
    ⒉本院檢送兩造之警詢筆錄、談話紀錄表、道路交通事故現
      場圖、道路交通事故調查報告表及現場照片等資料，囑託
      交通部公路總局嘉義區監理所嘉雲區車輛行車事故鑑定會
      鑑定系爭車禍發生之肇事責任，鑑定結果認為：「一、陳
      蔡麗美駕駛普通重型機車，行經無號誌交岔路口，左方車
      未暫停讓右方車先行，為肇事主因。二、詹竣竹駕駛自用
      小客車，行經無號誌交岔路口，未注意車前狀況且未減速
      慢行，作隨時停車之準備，為肇事次因」，有交通部公路
      總局嘉義區監理所嘉雲區車輛行車事故鑑定會之鑑定意見
      書在卷可按（見本院卷第124-126頁）。
    ⒊本件兩造均不爭執原告就系爭車禍之發生，應負主要肇事
      責任，被告應負次要肇事責任，本院審酌原告與被告上開
      過失情節，認為原告應負擔十分之六之過失責任，被告應
      負擔十分之四之過失責任。
  ㈢原告得請求被告賠償之項目及金額：
    ⒈按因故意或過失，不法侵害他人之權利者，負損害賠償責
      任；汽車、機車或其他非依軌道行駛之動力車輛，在使用
      中加損害於他人者，駕駛人應賠償因此所生之損害；不法
      侵害他人之身體或健康者，對於被害人因此喪失或減少勞
      動能力或增加生活上之需要時，應負損害賠償責任；不法
      侵害他人之身體、健康、名譽、自由、信用、隱私、貞操
      ，或不法侵害其他人格法益而情節重大者，被害人雖非財
      產上之損害，亦得請求賠償相當之金額，民法第184條第1
      項前段、第191條之2前段、第193條第1項、第195條第1項
      前段分別定有明文。本件被告應就系爭車禍之發生負過失
      責任，已詳述如前，則原告依據上開規定請求被告負損害
      賠償責任，即屬有據。茲就原告得請求損害賠償之項目、
      金額多寡及應否准許，分述如下：
　    ⑴醫療費用：
　　　  原告主張其因系爭車禍受傷支出醫療費用71,308元之事
        實，已據原告提出雲林基督教醫院門診及住院收據為證
        （見本院卷第89-109頁），且為被告所不爭執，原告此
        部分請求，應予准許。
      ⑵增加生活上支出：
　　　　原告主張其因受傷購買背架支出6,700元，已據原告提
        出統一發票為證（見本院卷第121頁），被告對此亦不
        爭執，原告此部分請求，應予准許。
      ⑶看護費用：
　　　　原告主張其因受傷支出看護費用83,600元部分，亦據原
        告提出訴外人陳雅倫出具之看護費用為證（見本院卷第
        69頁），復為被告所不爭執，原告此部分請求，應予准
        許。　
      ⑷工作收入損失：
　　　  原告主張其因系爭車禍受傷需在家休養3個月，其受傷
        前原從事務農工作，每月收入18,000元左右，共計受有
        工作收入損失54,000元乙節，為被告所不爭執，故原告
        此部分請求，亦屬有據。
      ⑸精神慰撫金：
        按慰藉金之賠償須以人格權遭遇侵害，使精神上受有痛
        苦為必要，其核給之標準固與財產上損害之計算不同，
        然非不可斟酌雙方身分資力與加害程度，及其他各種情
        形核定相當之數額（最高法院51年度台上字第223號判
        決意旨參照)。故慰撫金之金額是否相當，自應依實際
        加害情形與被害人所受之痛苦及雙方之身分、地位、經
        濟狀況等關係決定之。查原告因系爭車禍而受有前述傷
        害，其精神上受有痛苦可堪認定。本院審酌原告受傷程
        度、情節，及自承其未上過學，之前從事務農工作，小
        孩均已成年（見本院卷第66頁）；被告陳稱其學歷為大
        學畢業，從事木工行業，每月收入約3萬多元，已婚，
        育有一子（見本院卷第149頁），並參酌兩造之財產資
        力（放於民事證件存置袋內）暨兩造之身分、地位、經
        濟狀況、被告上開加害情形等一切情狀，認為原告請求
        精神慰撫金35萬元，尚屬允當，應予准許。
      ⑹合計，本件原告得請求被告賠償之金額為565,608元（計
        算式：醫療費用71,308元＋增加生活上支出6,700元＋看
        護費用83,600元＋工作收入損失54,000元＋精神慰撫金35
        萬元＝565,608元）。　　　　
    ⒉按損害之發生或擴大，被害人與有過失者，法院得減輕賠
      償金額，或免除之，為民法第217條第1項所明定。此規定
      之目的在謀求加害人與被害人間之公平，倘受害人於事故
      之發生亦有過失時，由加害人負全部賠償責任，為免失諸
      過苛，是以賦與法院不待當事人之主張，減輕其賠償責任
      或免除之職權。換言之，基於過失相抵之責任減輕或免除
      ，非僅為抗辯之一種，亦可使請求權全部或一部為之消滅
      ，故裁判上得以職權斟酌之（最高法院54年度台上字第24
      33號判決、86年度台上字第1178號判決意旨參照）。本件
      原告應自行負擔十分之六之過失責任，已如前述，則依上
      開規定及說明，依法應減輕被告應負擔損害賠償金額之十
      分之六，則被告應賠償原告之金額為226,243元（計算式
      ：565,608×4/10＝226,243.2，元以下四捨五入）。
　㈣按保險人依本法規定所為之保險給付，視為被保險人損害賠
    償金額之一部分，被保險人受賠償請求時，得扣除之，強制
    汽車責任保險法第32條定有明文。則本件在計算被告應給付
    之損害賠償數額時，應將原告已受領之強制汽車責任保險給
    付予以扣除。本件原告已領取強制汽車責任保險金70,746元
    之事實，已據原告提出存摺內頁為證（見本院卷第155頁）
    ，復為被告所不爭執，此金額應自原告原得請求賠償之金額
    中予以扣除，經扣除後，原告得請求之損害賠償金額為155,
    497元（計算式：226,243－70,746＝155,497）。
　㈤按給付無確定期限者，債務人於債權人得請求給付時，經其
    催告而未為給付，自受催告時起，負遲延責任，其經債權人
    起訴而送達訴狀者，與催告有同一之效力；遲延之債務，以
    支付金錢為標的者，債權人得請求依法定利率計算之遲延利
    息；應付利息之債務，其利率未經約定，亦無法律可據者，
    週年利率為百分之五，民法第229條第2項、第233條第1項前
    段、第203條分別定有明文。本件原告請求被告賠償之金額
    ，並未定有給付之期限，而本件刑事附帶民事訴訟起訴狀繕
    本於110年8月13日送達被告（見附民卷第3頁），則原告請
    求自起訴狀繕本送達被告之翌日即110年8月14日起至清償日
    止，按週年利率百分之五計算之遲延利息，並未逾上開規定
    之範圍，亦無不合，應予准許。
五、從而，原告依據侵權行為之法律關係，請求被告給付其155,
    497元，及自110年8月14日起至清償日止，按週年利率百分
    之五計算之利息部分，為有理由，應予准許。原告超過上開
    金額之請求，為無理由，應予駁回。
六、本件原告雖陳明願供擔保，請准宣告假執行，關於原告勝訴
    部分，因本件為本於道路交通事故有所請求而涉訟，為依民
    事訴訟法第427條第2項第11款規定適用簡易程序所為被告敗
    訴之判決，依民事訴訟法第389條第1項第3款之規定，應由
    法院依職權宣告假執行。至於原告請求不被允許部分的假執
    行聲請沒有理由，應予駁回。　　
七、本件為判決之基礎已臻明確，兩造其餘之攻擊或防禦方法及
    證據，經本院斟酌後，認為均不足以影響本判決之結果，亦
    與本件爭點無涉，自無逐一詳予論駁之必要，併此敘明。
八、訴訟費用負擔之依據：民事訴訟法第79條。
中　　華　　民　　國　　111 　年　　4 　　月　　14　　日
                  民事簡易庭    法  官  蔡碧蓉

以上正本係照原本作成。
如對本判決上訴，須於判決送達後20日內向本院提出上訴狀。如
委任律師提起上訴者，應一併繳納上訴審裁判費。
中　　華　　民　　國　　111 　年　　4 　　月　　14　　日
                                書記官　鄭蕉杏